臺灣臺北地方法院刑事判決　　　　　　　 96年度訴字第345號
　　公　訴　人　臺灣臺北地方法院檢察署檢察官
　　被　　　告　甲○○
　　選任辯護人　林慶苗　律師
上列被告因偽造文書等案件，經檢察官提起公訴（九十六年度偵
字第三０八五號），嗣因被告就被訴事實為有罪之陳述，經本院
告知簡式審判程序意旨，並聽取公訴人及被告之意見後，本院合
議庭裁定由受命法官獨任依簡式審判程序審理，茲判決如下：
    主    文
甲○○行使偽造私文書，足以生損害於他人，處有期徒刑壹年。
緩刑肆年。偽造「汪清港」之印章及其印文拾枚均沒收。
    犯罪事實
一、甲○○自民國八十九年九月一日起至九十五年八月底止，任
    職設於臺北市中山區○○○路○段一六０號三樓之中華鍋爐
    協會，九十五年間並出任出納乙職。因積欠信用卡債務，無
    力償還，竟基於意圖為自己不法所有及行使偽造私文書犯意
    ，於九十五年八月十六日，利用職務之便，盜用「中華鍋爐
    協會代檢組」之印鑑章，及委由不知情印章店人員盜刻協會
    理事長「汪清港」之印章，至第一商業銀行欲辦理解約，先
    在中華鍋爐協會名義之第一商業銀行綜合存款（定儲存解約
    ）轉帳支出傳票私文書蓋上該協會代檢組及理事長「汪清港
    」之印章，以此方式施用詐術，使銀行承辦人員陷於錯誤，
    誤認甲○○為得到該協會之授權，為有權將定期存款解約之
    人，將該協會退休金定期存款予以解約後，撥款新臺幣（下
    同）二千三百三十一萬並存入該協會之第一銀行南京分行活
    期儲蓄帳戶，甲○○再接續上開意圖為自己不法所有及行使
    偽造私文書之犯意，盜用該協會代檢組之印鑑章及使用其上
    開所盜刻協會理事長「汪清港」之印章，蓋於第一商業銀行
    存摺類存款取款憑條之私文書上，由上開活期儲蓄帳戶提款
    二千三百九十六萬二千三百二十三元，轉存至其名下第一銀
    行城東分行帳戶內後領出，以此方式詐欺二千三百九十六萬
    二千三百二十三元。嗣於九十五年八月二十九日，甲○○自
    知犯下大錯，主動向直接長官乙○○坦承上情，於翌日返還
    協會一千餘萬元，且向臺灣臺北地方法院檢察署（下稱臺北
    地檢署）檢察官自首，使知上情。
二、案經甲○○向臺北地檢署檢察官自首並由臺北地檢署檢察官
    偵查起訴。
    理    由
壹、程序方面：
    按本件被告所犯係死刑、無期徒刑、最輕本刑為三年以上有
    期徒刑以外之罪，其於準備程序就前揭被訴事實為有罪之陳
    述，經本院告知簡式審判程序之旨，並聽取其與公訴人之意
    見後，本院認無不得或不宜改依簡式審判程序進行之處，爰
    依刑事訴訟法第二百七十三條之一第一項、第二百八十四條
    之一，裁定本件由受命法官獨任進行簡式審判程序，合先敘
    明。
貳、實體方面：
一、證據之認定：
    上揭犯罪事實，業據被害人代理人乙○○、汪清港於警詢及
    檢察官偵查時指述綦詳（偵查卷第二十四頁至第二十九頁調
    查筆錄、第七十六頁至第七十八頁訊問筆錄參照），第一銀
    行城東分行帳戶明細、存款存根聯、存摺類存款取款憑條、
    第一銀行九十六年三月十二日一京存字第四十六號函附之印
    鑑卡、綜合存款（定儲存解約）轉帳支出傳票等在卷足憑（
    偵查卷第四頁、第八頁、第八十四頁、本院卷參照），且被
    告於警詢、檢察官偵查時及本院九十六年五月八日、五月二
    十九日審理時對於上開犯罪事實亦供承不諱（偵查卷第第十
    九頁至第二十二頁調查筆錄、第七十七頁至第七十八頁訊問
    筆錄、本院當日筆錄參照），是依上開補強證據皆足資擔保
    被告於本院審理中所為之上開任意性自白具有相當程度之真
    實性，而得使本院確信被告前述自白之犯罪事實確屬真實，
    參照刑事訴訟法第一百五十六條第一項「被告之自白，非出
    於強暴、脅迫、利誘、詐欺、疲勞訊問、違法羈押或其他不
    正之方法，且與事實相符者，得為證據。」及第二項「被告
    或共犯之自白，不得作為有罪判決之唯一證據，仍應調查其
    他必要之證據，以察其是否與事實相符。」規定。本院自得
    依被告之自白及上開補強證據認定被告確有上開犯行，從而
    ，本件事證明確，被告之犯行堪以認定。
二、論罪科刑之法律適用：
  (一)核被告所犯係刑法第三百三十九條第一項詐欺罪及同法第二
    百十六條、第二百十條行使偽造私文書罪。被告偽造「中華
    鍋爐協會」理事長「汪清港」印章而生偽造印文、盜蓋「中
    華鍋爐協會代檢組」之印鑑章而生印文之犯行為偽造私文書
    之階段行為，又偽造私文書之犯行為行使偽造私文書之階段
    行為，均不另論罪。被告基於同一犯意，接續行使偽造私文
    書（綜合存款（定儲存解約）轉帳支出傳票及存摺類存款取
    款憑條之私文書）之犯行，顯係基於同一犯意下之接續行為
    ，在時間及空間上尚難獨自評價、為達到相同之目的，侵害
    同一法益，為接續犯，只論以一罪。檢察官於起訴書雖認為
    被告係以業務侵占之方式取得二千三百九十六萬二千三百二
    十三元云云，惟上開款項原本係存在中華鍋爐協會名義之定
    期及活期儲蓄帳戶，並非在被告持有之中，被告並無易持有
    為所有之行為態樣，此即與侵占罪之構成要件有間，蒞庭檢
    察官本於基本社會事實同一，於九十六年五月二十九日審理
    時變更起訴法條為刑法第三百三十九條第一項之詐欺取財罪
    ，並經本院當庭告知被告所犯法條已經更正，本院自得予以
    審理，並變更起訴法條，附此敘明。被告委由不知情之印章
    店人員盜刻「中華鍋爐協會」理事長「汪清港」之印章，為
    間接正犯。被告以一行為觸犯刑法第三百三十九條第一項詐
    欺罪及第二百十六條、第二百十條行使偽造私文書罪，為想
    像競合犯，應依刑法第五十五條之規定，從一重論以刑法第
    二百十六條、第二百十條行使偽造私文書罪。被告於犯罪後
    ，未被有偵查權限機關發覺為犯罪嫌疑人前，即向檢察官自
    首表示願意接受裁判（偵查卷第一頁至第二頁刑事自首狀參
    照），與自首要件相符，應依刑法第六十二條前段規定，減
    輕其刑。
  (二)爰審酌被告之犯罪動機、目的、手段、犯罪所造成之損害，
    總共侵占被害人中華鍋爐協會二千三百多萬元，惟被告自知
    犯下大錯，先向長官坦承，再向檢察官自首，並且除了自首
    前返還部分金額，並在偵查階段再陸續返還其他積欠款項，
    迄自本院辯論終結前，尚欠中華鍋爐協會四百三十三萬餘元
    ，在檢察官偵查及本院審理時均坦承犯行，並且表示願意分
    期賠償剩下之金額與被害人中華鍋爐協會，惟被害人中華鍋
    爐協會堅持被告必須一次付清，被告礙於經濟上困難，僅能
    分期給付，尚非無和解之誠意，及其智識程度並犯後態度等
    一切情狀，量處如主文所示之刑。
  (三)再查，被告前未曾受有期徒刑以上刑之宣告，有臺灣高等法
    院被告前案紀錄表在卷可按，蒞庭檢察官亦認被告犯後態度
    良好，為被告求處緩刑之宣告（本院同上審判筆錄參照），
    被害人中華鍋爐協會理事長汪清港亦表示贊成，被告經此偵
    審程序，當知所警惕，信無再犯之虞，本院認所宣告之刑以
    暫不執行為適當，乃依刑法第七十四條第一項第一款規定，
    諭知被告緩刑四年，以啟自新。
  (四)偽造「汪清港」之印章一枚及其所生之印文三十三枚（包含
    蓋於綜合存款定儲存解約轉帳支出傳票三十二枚及存摺類存
    款取款憑條一枚，本院卷、偵查卷第八十四頁參照）均應依
    刑法第二百十九條之規定宣告沒收。
據上論斷，應依刑事訴訟法第二百七十三條之一第一項、第二百
九十九條第一項前段、第三百條，刑法第三百三十九條第一項、
第二百十六條、第二百十條、第五十五條、第六十二條前段、第
七十四條第一項第一款、第二百十九條，刑法施行法第一條之一
，判決如主文。
本案經檢察官永欽到庭執行職務。
中　　華　　民　　國　　96　　年　　5 　　月　　31　　日
　　　　　　　　　刑事第九庭    法　官　葉珊谷
以上正本證明與原本無異。
如不服本判決，應於判決送達後10日內，向本院提出上訴狀。
　　　　　　　　　　　　　　　　書記官　顏淑華
中　　華　　民　　國　　96　　年　　5 　　月　　31　　日
附錄本案論罪科刑法條全文：
中華民國刑法第三百三十九條：
意圖為自己或第三人不法之所有，以詐術使人將本人或第三人之
物交付者，處五年以下有期徒刑、拘役或科或併科一千元以下罰
金。
以前項方法得財產上不法之利益或使第三人得之者，亦同。
前二項之未遂犯罰之。
中華民國刑法第二百十六條：
行使第二百十條至第二百十五條之文書者，依偽造、變造文書或
登載不實事項或使登載不實事項之規定處斷。
中華民國刑法第二百十條：
偽造、變造私文書，足以生損害於公眾或他人者，處五年以下有
期徒刑。
